【裁判字號】    97,訴,5074
【裁判日期】    970716
【裁判案由】    損害賠償等
【裁判全文】
臺灣臺北地方法院民事裁定              97年度訴字第5074號
原      告  甲○○
訴訟代理人  廖芳萱律師
            陳鴻琪律師
被      告  丁○○
            乙○○
            丙○○
            戊○○
上列當事人間損害賠償等事件本院裁定如下：
    主  文
本件移送臺灣宜蘭地方法院。
    理  由
一、按訴訟之全部或一部，法院認為無管轄權者，依原告聲請或
    依職權以裁定移送於其管轄法院，民事訴訟法第28條第1項
    定有明文。
二、原告起訴主張：被告丁○○為雲林縣斗南高中教師，其餘被
    告乙○○、丙○○、謝天鍚為宜蘭縣立吳沙國中教師，其四
    人利用教師職務，在校內試題書面上散佈「原告仗著自己是
    立法委員的身分」、「屢屢濫用個人的言論免責權」、「在
    立法院內以未經證實的傳聞攻擊他人」等不實言論，嚴重詆
    毀原告名譽，造成原告社會形象大大受損，其後，該事件又
    遭媒體廣為報導，使一般社會大眾誤認為原告有「假藉立委
    職務濫用職權」之情事，足以貶損原告之人格及社會評價，
    為此請求被告連帶給付精神慰撫金巷新台幣（以下同）60萬
    元，並將道歉聲明刊登於平面媒體之全國頭版，以回復名譽
    等語。
三、按民事訴訟，由被告住所地、居所地之法院管轄，民事訴訟
    法第1條第1項亦有明文。又因侵權行為涉訟者，得由行為地
    之法院管轄，為同法第15條第1項所明定。查被告住所各位
    於宜蘭縣及雲林縣，均非本院管轄區域範圍，有原告起訴狀
    及個人資料查詢結果附卷可稽。原告主張本件侵權行為結果
    遍及全國，故本院應有管轄權等語。經核：民事訴訟法第15
    條立法理由謂：「查民訴律第27條理由謂不法行為，乃因故
    意或過失侵害他人權利之行為也。不法行為地，係指實行不
    法行為之地而言，抑係指發生不法行為結果之地而言，學說
    不一，然在實行不法行為之地，證明其有不法行為，較在發
    生不法行為結果之地為易，故本條以行為地定審判衙門之管
    轄。」，足徵侵權行為行為地傾向於指實行不法行為地。又
    最高法院56年台抗字第369號判例固揭示：「所謂行為地，
    凡為一部實行行為或其一部行為結果發生之地皆屬之。」，
    即實施侵權行為及侵權行為結果發生之處所，均屬行為地，
    經查上開該判例具體事實略為：「相對人以再抗告人共謀詐
    財誘騙其在高雄市鼓山區與白秀鳳訂婚，並交付聘禮」、「
    再抗告人侵權行為結果發生地在高雄市，設於該市之第一審
    法院自有管轄權」，可見該判例使用「結果發生」一詞，仍
    係在詮釋侵權行為「行為人實行不法行為致被害人交付財物
    」之構成要件事實，與前揭民事訴訟法第15條立法理由，就
    不法行為地傾向於指係實行不法行為之地，而非發生不法行
    為結果之地，並無違背。再者，民事訴訟法第15條立法時，
    網路尚未興起，而網路的流傳可遍及全世界，若寬認至網路
    可到達的地方均屬侵權行為結果地，應有過度擴張解釋結果
    發生地，及原告任意創設對自己有利之管轄權之虞，亦喪失
    民事訴訟法規定管轄的目的。故最高法院上開判例所稱結果
    發生之地，宜採限縮解釋，庶符立法原意，並可避免被告赴
    法院地苛受應訴負擔之弊。
四、綜據上述，本件共同被告之住所及侵權行為地，在臺灣宜蘭
    地方法院及臺灣雲林地方法院法院轄區，自應由臺灣宜蘭地
    方法院或臺灣雲林地方法院管轄；原告向無管轄權之本院起
    訴，顯係違誤，爰依職權將本件移送於該管轄法院。
五、依首開法條裁定如主文。
中    華    民    國    97    年    7     月    16    日
                  民事第五庭    法  官  林妙黛
以上正本係照原本作成
如對本裁定抗告須於裁定送達後10日內向本院提出抗告狀，並繳
納抗告費新臺幣1,000元
中    華    民    國    97    年    7     月    16    日
                                書記官  陳怡君


司法院資訊處製作；財團法人民間司法改革基金會備份。
